【裁判字號】    89,上訴,351
【裁判日期】    890411
【裁判案由】    妨害兵役
【裁判全文】
臺灣高等法院臺南分院刑事判決            八十九年度上訴字第三五一號  Ａ
      上  訴  人
      即  被  告  甲  ○  ○
右上訴人因妨害兵役案件，不服臺灣嘉義地方法院八十八年度訴字第七七五號中華民
國八十九年二月八日第一審判決（起訴案號：臺灣嘉義地方法院檢察署八十八年度偵
字第七八八０號），提起上訴，本院判決如左：
      主      文
上訴駁回。
      事      實
甲○○係台南縣團管區司令部，八十四年度忠誠三四五號點閱召集令編號０三四八號
上等兵應召員，於民國（下同）八十四年二月十九日收受點閱召集令，應於同年三月
六日，至嘉義縣水上鄉中莊營區，參加年度三軍部隊點閱召集，竟於親收召集令後，
無故不參加點閱召集。嗣其於同年三月二十六日，再收受台南縣團管區司令部所下達
動員報到通知單，應於同年四月六日八時，至嘉義縣水上鄉忠和村中庄西營區，參加
動員召集，竟於親受動員報到通知單後，意圖避免動員召集，無故逾入營期限二日，
而遲至同年五月二日，始向管區警員報到。案經台南師管區司令部移送臺灣台南地方
法院檢察署呈請臺灣高等法院台南分院檢察署核轉臺灣嘉義地方法院檢察署偵查起訴
。
      理      由
一、訊據上訴人即被告甲○○，固不諱言有為右揭接獲點閱名集令、動員報到通知單
    後，均未按時到指定處所報到之事實不諱；惟矢口否認有何妨害兵役之犯行，並
    辯稱：第一次點閱召集，其因忘記致未按時前往報到，第二次動員召集，則係因
    車子拋錨致未前往報到云云。然查被告如何為右揭妨害兵役之犯罪事實，已有台
    南縣團管區司令部妨害兵役報告書、點閱召集令受領回執、及動員報到通知單受
    領回執，各一紙附於台南師管區司令部偵查卷足稽，而被告既已親收點閱、動員
    召集之通知，當應銘記應召日期及應遵期應召，乃其竟不依規定準時前往指定地
    點報到，客觀上已難認其無無故不參加點閱召集，及意圖避免動員召集之犯意，
    非其得任以忘記應召一語所得卸責，又縱其於應召日有車子拋錨之突發事故，致
    未能於當日準時報到，惟以今日交通及通訊之便捷，其苟有真心執意應召，非不
    得改乘其他交通工具，或囑請他人代為接送，即認不為如此費事週折，亦非不得
    於應報到日之翌日或二日內，前往報到處說明原委，乃其均不為此之圖，任令逾
    期不應召，益證其有避免動員召集之意圖無訛。至其另稱應動員報到日因車子拋
    錨未能按時應召時，有向送通知單之派出所報備云者，縱認確有其事，惟基於上
    開說明，亦難解其違反兵役法之事實。綜上足認被告所辯前詞，核屬畏罪卸責之
    飾詞，無足取信。本件事證已臻明確，被告之犯行洵堪認定，應予依法論科。
二、核被告所為，係犯妨害兵役治罪條例第七條第二項之無故不參加點閱召集罪，及
    同條例第六條第五款之意圖避免動員召集無故逾入營期限罪。所犯上開二罪，犯
    意各別，罪名互殊，應分論併罰。原審本於同上之見解，適用妨害兵役治罪條例
    第七條第二項、第六條第五款、第二十六條，刑法第十一條前段、第三十七條第
    二項、第四十一條，罰金罰鍰提高標準條例第一條前段、第二條，並審酌被告之
    素行、犯罪之動機、目的、方法、所生危害、及其犯後態度等一切情狀，對其所
    犯無故不參加點閱召集罪，量處拘役三十日，並諭知如易科罰金以三百元折算一
    日之標準；另對其所犯意圖避免動員召集無故逾入營期限罪，量處有期徒刑六月
    ，並依法宣告褫奪公權壹年，以資懲儆。經核認事用法並無不合，量刑亦稱妥適
    。被告上訴意旨，否認犯罪，指摘原判決不當，為無理由，應予駁回。又被告前
    因犯有詐欺罪，經法院判處有期徒刑六月，緩刑三年，刻仍在緩刑期間，此有其
    全國前案紀錄表在卷足稽，是檢察官請求併予被告緩刑宣告，礙難准許，附此敘
    明。
三、據上論斷，應依刑事訴訟法第三百六十八條，判決如主文。
本案經檢察官蘇南桓到庭執行職務。
中    華    民    國      八十九      年      四      月      十一    日
                                  臺灣高等法院臺南分院刑事第二庭
                                      審判長法官  游    明    仁
                                            法官  蘇    重    信
                                            法官  林    永    茂
右正本證明與原本無異。
意圖避免動員召集無故逾入營期限部分如不服本判決，應於判決送達後十日內向本院
提出上訴狀，其未敘述理由者並應於提出上訴狀後十日內向本院補提理由書（應附繕
本)。
                                      法院書記官  楊    清    旺
中    華    民    國      八十九      年      四      月      十三      日
附錄：本判決論罪科刑法條
妨害兵役治罪條例第七條第二項：無故不參加點閱召集，或意圖避免點閱召集，而有
                              前項第一款至第三款及第五款行為之一者，處一年
                              以下有期徒刑、拘役或三百元以下罰金。
妨害兵役治罪條例第六條
意圖避免動員召集或臨時召集，而有左列行為之一者，處六月以上、五年以下有期徒
刑：
五、應受召集，無故逾入營期限二日者。


司法院資訊處製作；財團法人民間司法改革基金會備份。
